【裁判字號】    99,聲,3365
【裁判日期】    991125
【裁判案由】    聲請具保停止羈押
【裁判全文】
臺灣高等法院刑事裁定                99年度聲字第3365號
聲  請  人  李於璇
即被告之妹
被      告  李澤宜
選任辯護人  許美麗律師
上列聲請人因被告貪污等案件（本院99年度上訴字第1417號），
聲請具保停止羈押，本院裁定如下：
    主  文
聲請駁回。
    理  由
一、按被告及得為其輔佐人之人或辯護人，得隨時具保，向法院
    聲請停止羈押；又被告之配偶、直系或三親等內旁系血親或
    家長、家屬或被告之法定代理人於起訴後，得向法院以書狀
    或以言詞陳明為被告之輔佐人，刑事訴訟法第110條第1項及
    第35條第1項，分別定有明文。查本件聲請人李於璇為被告
    李澤宜之妹，為三親等內旁系血親，依前開說明，為得為被
    告輔佐人之人，自得向本院聲請具保停止羈押，先予敘明。
二、聲請意旨略以：以「曾子殺人」之故事為例，重點應在曾子
    有無殺人、以何方式殺人、以及何人被曾子所殺，若無確切
    證據，而僅以「為何不說別人，只說你曾子一人」為由，作
    為曾子殺人之薄弱證據，實屬冤枉。被告李澤宜熱愛工作，
    卻遭控多項罪名，倘已掌握確切事證、物證，自不容被告再
    多為狡賴，然考量被告遭長期羈押，證據蒐集不對等與人權
    受壓抑之情況下，懇請法院准予解除羈押云云。
三、再按羈押乃拘禁被告之強制處分，亦屬對人強制處分之一，
    羈押之目的在保全證據及刑罰之執行。而刑事被告經法官訊
    問後，認為犯罪嫌疑重大，而有(1)逃亡或有事實足認為有逃
    亡之虞者；(2)有事實足認為有湮滅、偽造、變造證據或勾串
    共犯或證人之虞者；(3)所犯為死刑、無期徒刑或最輕本刑為
    5年以上有期徒刑之罪等情形之一者，非予羈押，顯難進行
    追訴、審判或執行，得羈押之，刑事訴訟法第101條第1項定
    有明文。次按刑事被告經訊問後，於必要時得羈押之，所謂
    必要與否，自應按照訴訟進行程度，及其他一切情事，由法
    院斟酌認定，最高法院著有29年度抗字第57號判例足資遵循
    。又法院處理聲請羈押案件之重點，在於判斷被告之「犯罪
    嫌疑」是否重大、有無符合羈押事由及羈押要件等法律要件
    ，並非終局判斷被告之罪責成立與否，蓋終局判斷罪責是否
    成立尚須經過審理過程，檢察官有進一步提出及說明證據之
    義務，被告亦享提出有利證據及辯解之權利，則起訴事實存
    在與否，仍在浮動之狀態，法院僅係依現存之證據判斷被告
    應否羈押，與被告將來定罪與否，理論上無必然關係。有本
    院94年度抗字第925號、95年度抗字第130號裁定意旨可參。
    故被告有無羈押之必要，法院僅須審查被告犯罪嫌疑是否重
    大、有無羈押原因、以及有無賴羈押以保全偵審或執行之必
    要，由法院就具體個案情節予以斟酌決定，如就客觀情事觀
    察，法院許可羈押之裁定或延長羈押之裁定，在目的與手段
    間之衡量並無明顯違反比例原則情形，即無違法或不當可言
    ，且關於羈押原因之判斷，尚不適用訴訟上嚴格證明原則。
四、經查：
  (一)本件被告李澤宜因犯貪污治罪條例等案件，經原審台灣新竹
    地方法院判處應執行有期徒刑20年，褫奪公權3年在案，嗣
    檢察官與被告均提起上訴，被告經本院訊問後，認其有刑事
    訴訟法第101條第1項第1款、第3款，有事實足認有逃亡之虞
    ，且所犯係最輕本刑5年以上有期徒刑之罪，而有羈押之必
    要，於99年4月22日裁定予以羈押，嗣分別於同年7月22日、
    9 月22日、11月22日延長羈押2月在案，有原審法院98年度
    訴字第256號判決書、本院訊問筆錄、99年度上訴字第1417
    號裁定、押票在卷可稽。
  (二)本案業經本院審理終結，並定於99年12月21日宣判，審酌被
    告涉案情節非輕，犯罪嫌疑重大，本案宣判後被告與檢察官
    均得上訴於第三審，全案是否因此確定，尚且未知，衡諸被
    告所犯貪污治罪條例等罪之法定刑有為死刑、無期徒刑或10
    年以上有期徒刑之罪，符合刑事訴訟法第101條第1項第3款
    之情形，被告逃匿以規避審判程序進行及刑罰執行之可能性
    甚高，本院因其業經原審判處應執行有期徒刑20年、禠奪公
    權3年之事實，而有相當理由認為其有逃亡之虞，亦認若命
    被告具保、責付或限制住居等侵害較小之手段，均不足以確
    保審判或執行程序之順利進行，故仍有繼續羈押被告之必要
    。本院權衡國家刑事司法權之有效行使、社會秩序及公共利
    益、被告人身自由之私益及防禦權受限制之程度，認對被告
    維持羈押處分尚屬適當、必要，合乎比例原則，並無違司法
    院釋字第665號解釋意旨，為確保日後仍有進行訴訟，或執
    行刑罰之可能情形，乃認為有繼續羈押之必要。
  (三)綜上所述，被告犯罪嫌疑重大，且所犯係最輕本刑5年以上
    有期徒刑之罪，認其有逃亡之虞，有繼續羈押之必要，核與
    羈押之法定要件相符，亦無刑事訴訟法第114條規定之情形
    ，已如前述，自無從准予具保停止羈押。本院審酌被告所涉
    各項情節，其羈押原因尚未消滅，聲請人聲請被告具保停止
    羈押，尚難准許，應予駁回。
中    華    民    國    99    年    11    月    25    日
            刑事第十六庭審判長法  官  陳晴教
                              法  官  吳啟民
                              法  官  王敏慧
以上正本證明與原本無異。
如不服本裁定，應於收受送達後五日內向本院提出抗告狀。
                              書記官  丁淑蘭
中    華    民    國    99    年    11    月    25    日

司法院資訊處製作；財團法人民間司法改革基金會備份。
